臺灣桃園地方法院刑事判決　　　　　　　 93年度選訴字第4號
公　訴　人　臺灣桃園地方法院檢察署檢察官
被　　　告　丁○○　男　53歲.
　　　　　　丙○○
　　　　　　乙○○　男　57歲.
　　　　　　戊○○　男　63歲.
　　　　　　　　　　　衖九號
上列被告因違反公職人員選舉罷免法案件，經檢察官提起公訴（
93年度選偵字第8、11、17、19號）及移送併案審理（94年選偵
字第1號）後，聲請改依協商程序而為判決，本院判決如下：
    主  文
丁○○共同連續對於有投票權之人，交付賄賂，而約其投票權為
一定之行使，處有期徒刑伍月，如易科罰金，以佰元折算壹日
，褫奪公權壹年，緩刑貳年。扣案之包裝米簽收單壹張沒收。
丙○○共同連續對於有投票權之人，交付賄賂，而約其投票權為
一定之行使，處有期徒刑月，如易科罰金，以佰元折算壹日
，褫奪公權壹年；又有投票權之人，收受賄賂，而許以其投票權
為一定之行使，處有期徒刑月，如易科罰金，以佰元折算壹
日，褫奪公權壹年，未扣案所收受之賄賂芋香米肆袋均沒收之，
如全部或一部不能沒收時，追徵其價額，扣案之芋香米包裝袋肆
只均沒收。應執行有期徒刑肆月，如易科罰金，以佰元折算壹
日，褫奪公權壹年，緩刑貳年。未扣案所收受之賄賂芋香米肆袋
均沒收之，如全部或一部不能沒收時，追徵其價額，扣案之芋香
米包裝袋肆只均沒收。
乙○○共同預備對於有投票權之人，行求賄賂，而約其投票權為
一定之行使，處有期徒刑月，如易科罰金，以佰元折算壹日
，褫奪公權壹年，緩刑貳年。
戊○○有投票權之人，收受賄賂，而許以其投票權為一定之行使
，處有期徒刑月，如易科罰金，以佰元折算壹日，褫奪公權
壹年，緩刑貳年。扣案所收受之賄賂芋香米貳袋均沒收之。
    事實及理由
一、犯罪事實：
  (一)緣陳江順（另案偵查中）為求於民國（下同）93年間舉辦之
    第六屆立法委員選舉中順利當選，竟與擔任其競選後援會籌
    備會副會長之丁○○共同基於對於桃園縣立法委員選舉有投
    票權之桃園縣居民行求、交付賄賂而約其投票權為一定行使
    之概括犯意聯絡，先由陳江順聯繫亦具有概括犯意聯絡之胞
    弟陳紅生（另案偵查中）以楊先生名義向陸穀實業股份有限
    公司購買包裝米五百包後，陳江順即以電話指示丁○○將上
    開包裝米分送其熟識宮廟之信徒，請託於投票時予以支持。
    丁○○即於93年10月4 日將上開包裝米五百包平均分送至桃
    園縣楊梅鎮○○路223 巷131 號乙○○所主持之「五府宮」
    、桃園縣平鎮市○○路51巷22號劉瑞檀（另行審結）所主持
    之「南天宮」、桃園縣楊梅鎮○○路○ 段137 號甲○○（另
    行審結）、丙○○所主持之「慈德宮」，並分別與乙○○、
    丙○○等人基於犯意聯絡，約使乙○○、丙○○等人同意以
    平安米名義，將該包裝米分送該等宮廟之具投票權之不特定
    信徒，請託於投票時支持陳江順。乙○○乃預備為陳江順行
    求該「五府宮」之有投票權之信徒而賄選，將上開包裝米一
    批予以收下並置於該「五府宮」內，惟乙○○返回該「五府
    宮」時，因該批包裝米已為不詳姓名之人取畢而未能順利分
    係賄選之對價，竟以同意投票予陳江順之意思從中收受四袋
    芋香米，餘則放置慈德宮，分送具投票權之不特定信徒，並
    請託投票時支持陳江順。
  (二)丁○○復於93年10月6 日至7 日內某時，駕車至上開慈德宮
    ，載運前所放置包裝米數包，在慈德宮外適遇友人戊○○、
    盧劉富榮（盧劉富榮另由檢察官聲請簡易判決處刑）夫婦，
    即將芋香米2 袋交付予有投票權之戊○○，約定戊○○於投
    票時予以支持陳江順，戊○○即將丁○○所贈之賄選芋香米
    收下而默示投票支持之意。
  (三)嗣於93年11月24日為警持搜索票於桃園縣平鎮市○○路219
    巷7 弄20衖9 號戊○○住處，查獲芋查米2 包；再於同年11
    月25日，在桃園縣楊梅鎮○○路223 巷1 號丁○○住處查獲
    包裝米簽收單1 張；再於同年12月4 日於桃園縣楊梅鎮○○
    路223 巷11號丙○○住處，查獲芋香米袋4 個。
二、證據：
  (一)被告丁○○（93年度選偵字第8 號卷第7 、33、54、68、13
    7 、141 、143 、159 頁）、乙○○（上開偵查卷第97、10
    0 、11 7頁）、丙○○（上開偵查卷第78、129 頁）、戊○○（上開偵查卷第44、49頁）於警詢、偵查及本院審理時之
    自白。
  (二)包裝米500 包出貨簽收單（93年選偵字第8 號卷第29頁）、
    0000000000號行動電話通聯紀錄（上開偵查卷第151 頁）、
    對被告丁○○、乙○○、丙○○、戊○○等人住處搜索、扣
    押筆錄及照片（93年選偵字第8 號卷第13、103 、112 ，93
    年度選偵字第9 號卷第18頁）。
  (三)扣案芋查米2包、芋香米袋4個。
三、本件經檢察官與被告丁○○、乙○○、丙○○、戊○○等人
    於審判外達協商之合意且被告4 人均已認罪，其合意內容為
    ：被告丁○○願受科刑範圍為有期徒刑5 月，如易科罰金
    ，以3 百元折算1 日，褫奪公權1 年，緩刑2 年；被告丙○○投票行賄罪及投票受賄罪願受科刑範圍為各處有期徒刑
    3 月，如易科罰金，均以3 百元折算1 日，各褫奪公權1 年
    ，應執行期徒刑4 月，褫奪公權1 年，緩刑2 年；被告乙○○願受科刑範圍為有期徒刑3 月，如易科罰金，以3 百元
    折算1 日，褫奪公權1 年，緩刑2 年；被告戊○○願受科
    刑範圍為有期徒刑3 月，如易科罰金，以3 百元折算1 日，
    褫奪公權1 年，緩刑2 年。經查，上開協商合意並無刑事訴
    訟法第455 條之4 第1 項所列情形之一，檢察官聲請改依協
    商程序而為判決，本院爰不經言詞辯論，於協商合意範圍內
    為協商判決。
四、應適用之法條：刑事訴訟法第455 條之4 第2 項、第455 條
    之8， 公職人員選舉罷免法第90條之1 第1 項、第2 項、第
    3 項、第5 項、第98條第3 項，刑法第11條、第28條、第56
    條、第143 條第1 項、第2 項、第51條第5 款、第8 款、第
    37條第2 項、第3項 、第74條第1 款、第2 款、第38條第1
    項第2 款，罰金罰鍰提高標準條例第2 條。
五、附記事項：
  (一)被告丁○○願支付國庫新臺幣（下同）5 萬元；被告丙○○
    願支付國庫3 萬元；被告乙○○願支付國庫2 萬元；被告戊○○願支付國庫2 萬元。
  (二)被告丙○○所犯上開二罪，犯意各別，罪名不同，應分論併
    罪之，起訴書就此部分認屬牽連犯，惟已經實行公訴檢察官
    當庭更正，併此敘明。
  (三)未扣案之被告丙○○所收受之賄賂芋香米4 袋，應依刑法第
    143 條第2 項規定，併予宣告沒收，如全部或一部不能沒收
    時，追徵其價額。扣案之被告戊○○所收受之賄賂芋香米2
    袋，應依刑法第143 條第2 項規定宣告沒收。扣案之被告丁○○所有包裝米簽收單1 張、扣案之被告丙○○所有芋香米
    包裝袋4 只，均為供犯本罪所用之物，應依刑法第38條第1
    項第2 款規定，併予宣告沒收。至於自被告戊○○住處扣得
    之芋香米空袋4 個、稻香米空袋1 個，被告戊○○否認與本
    案有關；另自被告丙○○住處扣得芋香米空袋1 個，被告丙○○亦否認與本案有關，均不宣告沒收。至於自被告丁○○
    被告丙○○住處扣得陳江順競選名片52張、陳江順競選帽子
    1 頂，與本案投票行賄罪無關，爰不宣告沒收。
六、本判決除有刑事訴訟法第455 條之4 第1 項第1 款、第2 款
    、第4款 、第6 款、第7 款所定情形之一，或違反同條第2
    項規定外，不得上訴。
七、如不服本判決，得自收受判決送達之日起10日內，向本院提
    出上訴書狀，上訴於第二審法院。
中　　華　　民　　國　　94　　年　　4　　月　　13　　日
                      刑事第七庭    法　官　劉為丕
上正本證明與原本無異。
                                    書記官  方秀貞
中　　華　　民　　國　　94　　年　　4 　　月　　13　　日
附錄本案論罪科刑法條：
中華民國刑法第143條
(投票受賄罪)
有投票權之人，要求、期約或收受賄賂或其他不正當利益，而許
以不行使其投票權或為一定之行使者，處三年以下有期徒刑，得
併科五千元以下罰金。
犯前項之罪者，所收受之賄賂沒收之。如全部或一部不能沒收時
，追徵其價額。
公職人員選舉罷免法第90條之1
對於有投票權之人，行求期約或交付賄賂或其他不正利益，而約
其不行使投票權或為一定之行使者，處五年以下有期徒刑，得併
科新台幣四十萬元以上四百萬元以下罰金。
預備犯前項之罪者，處一年以下有期徒刑。
預備或用以行求期約或交付之賄賂，不問屬於犯人與否，沒收之
。
犯第一項或第二項之罪，於犯罪後六個月內自首者，減輕或免
除其刑；因而查獲候選人為共犯者免除其刑。
犯第一項或第二項之罪，在偵查中自白者，減輕其刑；因而查獲
候選人為共犯者，減輕或免除其刑。
